【裁判字號】    97,簡,205
【裁判日期】    971204
【裁判案由】    勞動基準法
【裁判全文】
高雄高等行政法院簡易判決
                                 97年度簡字第205號
原      告  銘彰重機企業股份有限公司
代  表  人  甲○○
被      告  臺南縣政府
代  表  人  乙○○  縣長
上列當事人間勞動基準法事件，原告不服行政院勞工委員會中華
民國97年8月5日勞訴字第0970014619號訴願決定，提起行政訴訟
，本院判決如下：
    主  文
原告之訴駁回。
訴訟費用由原告負擔。
    事實及理由
一、事實概要︰緣原告從事農業及工業用機械設備批發業等業務
    ，為適用勞動基準法之行業。因勞工申訴，經臺南縣政府勞
    工處於民國96年11月15日派員實施勞動檢查，發現原告未給
    付勞工江水源96年1月至10月份薪資，違反勞動基準法第22
    條第2項工資應全額直接給付勞工之規定，被告乃依同法第
    79條第1項第1款規定，以97年4月23日府勞安字第097008973
    8號行政處分書處原告罰鍰銀元2萬元（折算新臺幣6萬元）
    ，原告不服，提起訴願，經遭決定駁回，遂提起本件行政訴
    訟。
二、本件原告主張︰原告雇用江水源已有17年之久，然其於96年
    間想自行創業，對外宣稱原告快倒閉，以後雇用堆高機直接
    以行動電話與之連絡。江水源有兩支手機，一支與公司聯絡
    用，另一支對客戶使用，又時常短報帳目。基於上述原因，
    原告於96年1月間起，請江水源交代清楚，再全數給付薪資
    ，否則僅給付基本薪資。江水源於97年4月23日向被告勞工
    委員會調解時，原告雖說明原委，然調解委員會一面倒向勞
    方，又於調解期間，原告代表人適逢父喪及母重病，於百日
    內逝世，被告裁處最高額銀元2萬元即新臺幣6萬元之罰鍰，
    而不裁處較低額之罰鍰2千元，實未盡人情等情。並聲明求
    為判決撤銷訴願決定及原處分。
三、被告則以︰按「工資應全額直接給付勞工。」為勞動基準法
    第22條第2項前段所明定。本件原告為雇主，積欠勞工江水
    源96年1月份至10月份之工資，合計共新臺幣151,080元迄未
    給付，經江水源於96年11月9日向被告申訴，經被告以勞工
    申訴案件處理紀錄表登錄在案），且經被告於96年11月15日
    派員前往事業單位實施勞動條件檢查屬實，乃以97年4月23
    日府勞安字第0970089738號行政處分書予以罰鍰處分。被告
    於96年11月15日派員實施勞動條件檢查，經訪談負責人甲○
    ○，依訪談紀錄載：「問：勞工江水源是貴單位僱用的勞工
    ？為何投保紀錄在順達科技有限公司？任職期間為何？答：
    是。因相關單位在查銘彰重機企業（股）公司的帳目，所以
    有時投保紀錄在順達科技有限公司，但實際從事工作都一樣
    ，亦由本公司指揮、監督及發放工資。自80年3月27日至96
    年10月31日止。．．．問：迄今貴公司尚有多少金額之工資
    尚未給付江水源？答：每月尚未給付之工資不清楚，但總數
    為新臺幣151,080元，最遲應於96年11月l0日給付，因景氣
    不佳，所以迄今尚未給付上述工資。」此有被告勞工局96年
    11月15日訪談紀錄可稽。足認江水源係原告所雇用之勞工，
    且尚積欠勞工江水源96年1月至96年10月之工資共計新臺幣
    151,080元迄未給付。本件因勞工另案向被告申請勞資爭議
    調解，故勞動檢查程序因勞資爭議期間而暫緩執行，惟雇主
    於調解程序結束後，迄未給付積欠勞工之工資，經勞工江水
    源於97年4月16日向被告陳明。被告經審酌雇主積欠勞工江
    水源之工資，係自96年1月份起至96年10月止，工資應每月
    給付1次，連續積欠勞工之工資長達10個月，且至被告罰鍰
    處分時已長達16個月，雇主積欠工資之金額累計高達新臺幣
    15萬元，已嚴重影響勞工之權益。原告所訴理由係推諉卸責
    之詞，不得作為扣發勞工工資之理由，被告以雇主違反勞動
    基準法第22條第2項工資應全額直接給付之規定，依同法第
    79條第1項第1款規定處雇主最高罰鍰2萬元（折算新臺幣6萬
    元）等語，資為抗辯。並聲明求為判決駁回原告之訴。
四、按「工資應全額直接給付勞工。但法令另有規定或勞雇雙方
    另有約定者，不在此限。」「有下列行為之一者，處2千元
    以上2萬元以下罰鍰：一、違反．．．第22條．．．規定者
    。」勞動基準法第22條第2項及第79條第1項第1款分別定有
    明文。另按內政部75年9月2日75台內勞字第432567號函：「
    勞工於工作中故意或過失損壞產品或其他物品，其觸犯刑章
    部分，雇主可訴請司法機關辦理；關於民事賠償部分可由雇
    主與勞工協商決定賠償金額及清償方式，如未能達成協議，
    其賠償非雇主單方面所能認定者，應循司法途徑解決，不得
    逕自扣發薪資。」及行政院勞工委員會82年11月16日台82勞
    動2字第62018號函：「．．．勞動基準法第22條第2項規定
    『工資應全額直接給付勞工』，如勞工因違約或侵權行為造
    成雇主損害，在責任歸屬、金額多寡等未確定前，其賠償非
    雇主單方面所能認定而有爭議時，得請求當地主管機關協調
    處理或循司法途徑解決，但不得逕自扣發工資。」內政部及
    行政院勞工委員會分別為勞工行政中央主管機關，上開函釋
    核與勞動基準法相關法律規定並無違背，自得予以援用。
五、本件原告對於訴外人江水源為其所雇用之勞工及積欠其工資
    新臺幣151,080元之事實並不爭執，且依原處分卷附之原告
    代表人甲○○訪談紀錄略以：「(工資單中紀錄96年3月10日
    是何時的工資？何時給付？)為96年2月份工資，應於96年3
    月10日給付，以此類推。」「（迄今貴公司尚有多少金額之
    工資未給付江水源君？）每月尚未給付之工資不清楚，但總
    數為新臺幣151,080元，最遲應於96年11月10日給付，因景
    氣不佳，所以迄今尚未給付。」等語，足認原告未給付勞工
    江水源薪資總額為新臺幣151,080元，應屬實在。雖原告爭
    執，江水源時短報帳目，尚未釐清，又於調解期間，原告代
    表人適逢父、母喪，被告裁處最高額銀元2萬元即新臺幣6萬
    元之罰鍰，而不裁處較低額之罰鍰2千元，實未盡人情云云
    。惟查，依勞動基準法第22條第2項明定「工資應全額直接
    給付勞工」，如江水原因違約或侵權行為造成雇主損害，在
    責任歸屬、金額多寡未確定前，原告應另循司法途徑解決，
    仍不得作為逕自扣發工資之正當理由。又原告積欠勞工江水
    源工資，自96年1月起至96年10月止，長達10個月，亦不能
    以其代表人個人事由，作為且積欠工資之理由。又被告以原
    告積欠勞工薪資長達10個月，且至被告罰鍰處分時已長達16
    個月，積欠工資之金額累計高達新臺幣15萬元，已嚴重影響
    勞工之權益，依勞動基準法第79條第1項第1款規定處雇主最
    高罰鍰銀元2萬元（折算新臺幣6萬元），此裁罰金額係在前
    揭法律規定範圍，核屬被告之行政裁量權範圍內，並無行政
    訴訟法第4條第2項逾越權限或濫用權利之違法情事，原告爭
    執被告未慮及實質原因，其處分並非適法云云，即無足採。
六、綜上所述，原告之主張既無足採，則本件被告以原告違反勞
    動基準法第22條第2項工資應全額直接給付勞工之規定，依
    同法第79條第1項第1款規定處原告罰鍰銀元2萬元（折算新
    臺幣6萬元），並無違誤。訴願決定遞予維持，亦無不合。
    原告提起本件訴訟求予撤銷訴願決定及原處分，為無理由，
    應予駁回。又本件事證已臻明確，兩造其餘攻擊防禦方法，
    均核與本件判決結果不生影響，無庸一一論述。又本件係簡
    易訴訟事件，爰不經言詞辯論為之。
七、據上論結，本件原告之訴為無理由，依行政訴訟法第236條
    、第233條第1項、第98條第1項前段，判決如主文。
中    華    民    國    97    年    12    月    4     日
              高雄高等行政法院第四庭
                              法  官  蘇  秋  津
以上正本係照原本作成。
如不服本判決，應於送達後20日內，向本院提出上訴狀並表明上
訴理由，如於本判決宣示後送達前提起上訴者，應於判決送達後
20日內補提上訴理由書（須按他造當事人人數附繕本）。
中    華    民    國    97    年    12    月    4     日
                              書記官  洪  美  智
附註：
行政訴訟法第235條（第1項、第2項）：
對於適用簡易程序之裁判提起上訴或抗告，須經最高行政法院之
許可。
前項許可，以訴訟事件所涉及之法律見解具有原則性者為限。


司法院資訊處製作；財團法人民間司法改革基金會備份。
